【裁判字號】    99,交聲,1227
【裁判日期】    990625
【裁判案由】    聲明異議
【裁判全文】
臺灣高雄地方法院交通事件裁定        99年度交聲字第1227號
原處分機關  高雄市政府交通局
代  表  人  甲○○
異  議  人  乙○○
上列受處分人因違反道路交通管理處罰條例案件，不服高雄市政
府交通局99年4 月21日所為之處分（原處分：高市交裁字第裁32
-B00000000號），聲明異議，本院裁定如下：
    主  文
原處分撤銷。
乙○○汽車駕駛人，駕駛汽車經測試檢定酒精濃度超過規定標準
，應處罰鍰新臺幣壹萬玖仟伍佰元，吊扣普通小型車駕駛執照壹
年及接受道路交通安全講習。
    理  由
一、原處分意旨略以：異議人即受處分人乙○○於民國99年4 月
    6 日下午5 時33分許，駕駛車號QZ-6487 號自用小客車上路
    ，行經高雄市○○○路與凱旋四路口時，經警攔查並對異議
    人進行酒精濃度測試，測得其呼氣酒精值達每公升0.38毫克
    ，超過法定標準，依道路交通管理處罰條例第35條第1 項第
    1 款之規定，裁處罰鍰新臺幣（下同）19,500元，吊扣其聯
    結車職業駕駛執照12個月，並應參加道路交通安全講習等語
    。
二、聲明異議意旨係以：異議人有於99年4 月6 日因酒後駕駛自
    用小客車經警攔查之行為，然伊係飲酒駕駛自用小客車，卻
    遭原處分吊扣聯結車職業駕駛執照，為此聲明異議，請求撤
    銷原處分吊扣聯結車職業駕駛執照之處分等語。
三、按汽車駕駛人飲用酒類或其他類似物後，其吐氣所含酒精濃
    度超過每公升0.25毫克或血液中酒精濃度超過百分之0.05以
    上，不得駕車；又汽車駕駛人，駕駛汽車經測試檢定有酒精
    濃度超過規定標準者，處1 萬5000元以上6 萬元以下罰鍰，
    並當場移置保管該汽車及吊扣其駕駛執照1 年；又汽車駕駛
    人，有第35條第1 項規定之情形，應接受道路交通安全講習
    ，道路交通安全規則第114 條第2 款、道路交通管理處罰條
    例第35條第1 項第1 款、第24條第1 項第2 款分別定有明文
    。
四、經查：
  (一)本件異議人於前揭時、地，酒後駕駛上開自用一般小客車，
    經警攔查測試檢定酒精濃度達每公升0.38毫克，超過規定標
    準，有道路交通管理處罰條例第35條第1 項第1 款之交通違
    規情形。原處分機關則於99年4 月21日對異議人裁處罰鍰19
    ,500元，吊扣其駕駛執照12個月，並應參加道路交通安全講
    習。又因異議人於違規當時僅領有聯結車職業駕駛執照，並
    無普通小型車駕駛執照（持有聯結車職業駕駛執照依道路交
    通安全規則第61條第1 項第1 款可駕駛普通小型車），原處
    分機關所吊扣者為其聯結車職業駕駛執照等情，為異議人所
    是認，並有高雄市政府警察局舉發違反道路交通管理事件通
    知單、酒測單、原處分機關99年4 月21日高市交裁字第裁32
    -B00000000號違反道路交通管理事件裁決書、違反道路交通
    管理事件不服裁決聲明異議案件移送書各1 份在卷可稽，此
    部分之事實應堪認定。
  (二)又道路交通管理處罰條例第68條原規定：「汽車駕駛人，因
    違反本條例及道路交通安全規則之規定，受吊扣或吊銷駕駛
    執照處分時，吊扣或吊銷其持有各級車類之駕駛執照」。惟
    該規定業於94年12月14日修正，並於95年3 月1 日施行，修
    正後已刪除關於「吊扣」之文字，修正理由係以原條文將違
    規駕駛人所持有之各級車類駕駛執照一併吊扣或吊銷，失之
    過酷，影響人民工作及生活甚鉅，故刪除原條文關於「吊扣
    」之文字，亦即廢止「受吊扣駕駛執照處分時，吊扣其持有
    各級車類之駕駛執照」部分之規定。依修正後該條之規定，
    受吊扣駕駛執照處分時，僅得吊扣違規當時所駕車類之駕駛
    執照，而無吊扣其持有各級車類駕駛執照之法律依據。本件
    異議人既係駕駛普通小型車輛違反道路交通管理處罰條例第
    35條第1 項第1 款之規定，雖應受吊扣駕駛執照之處罰，惟
    依同條例第68條之現行規定，僅能吊扣其普通小型車之駕駛
    執照，縱使異議人違規當時僅領有聯結車職業駕駛執照，而
    未領有普通小型車駕駛執照，亦無轉而吊扣聯結車職業駕駛
    執照之法律依據。是原處分機關逕行裁處吊扣異議人之聯結
    車職業駕駛執照，與道路交通管理處罰條例第68條規定不合
    ，違反法律保留原則，自屬違法處分。另按行政行為採取方
    法所造成之損害，不得與欲達成目的之利益顯失均衡，行政
    程序法第7 條第3 款亦明揭行政處分所應遵循之比例原則。
    原處分機關於本件異議人駕駛普通小型車致生交通違規之情
    形，逕為吊扣其聯結車職業駕駛執照之處分，雖可達成禁止
    異議人酒後駕駛普通小型車之目的，然亦同時造成剝奪異議
    人駕駛聯結車之權利，致工作機會難尋之結果，所造成之損
    害與所欲達成目的之利益，顯然失衡，有違比例原則。
五、綜上所述，原處分關於吊扣異議人聯結車職業駕駛執照部分
    ，有違道路交通管理處罰條例第68條之規定，自屬違法，異
    議人聲明異議，為有理由，又因本件異議人酒後駕車僅有一
    個交通違規行為，而有關其處罰效果之罰鍰、吊扣駕駛執照
    與參加道路交通安全講習等，與該交通違規行為是否存在均
    無從分離，從而，應由本院將原處分上開違誤部分予以撤銷
    ，自為裁定如主文第2 項所示。至本院所諭知吊扣普通小型
    車駕駛執照之部分，應由交通主管機關於異議人聯結車職業
    駕駛執照上或電腦檔存資料中註記吊扣普通小型車駕照之內
    容，而為限制異議人該車類級別之駕駛資格，併此敘明。
六、依道路交通管理處罰條例第87條第2 項、第35條第1 項第1
    款、第24條第1 項第1 款、第2 款，道路交通案件處理辦法
    第20條前段，裁定如主文。
中    華    民    國    99    年    6     月    25    日
                    交通法庭    法  官  黃沛文
以上正本證明與原本無異。
如不服本裁定應於送達後5日內向本院提出抗告狀。
中    華    民    國    99    年    6     月    25    日
                                書記官  鄧思辰

司法院資訊處製作；財團法人民間司法改革基金會備份。
